【裁判字號】    96,交聲,1323
【裁判日期】    970403
【裁判案由】    違反道路交通管理處罰條例聲明異議
【裁判全文】
臺灣臺北地方法院交通事件裁定        96年度交聲字第1323號
原處分機關  臺北市政府警察局
異議人即
受處分人    甲○○
上列異議人即受處分人因違反道路交通管理處罰條例案件，對於
臺北市政府警察局中華民國96年9月13日所為之處分（原處分案
號：北市警交裁字第24-ACU208656號），聲明異議，本院裁定如
下：
    主      文
異議駁回。
    理      由
一、按「違反行政法上義務而受罰鍰、沒入或其他種類行政罰之
    處罰時，適用本法。但其他法律有特別規定者，從其規定」
    ，民國94年2月5日制定公布，於95年2月5日生效施行之行政
    罰法第1條定有明文。違反道路交通管理處罰條例所定行政
    法上義務而受罰鍰、記違規點數等處罰，具有行政罰之性質
    ，然關於處罰時效部分，道路交通管理處罰條例並未設有相
    關規定，則現今交通裁決機關依法所為之處罰裁決，其裁處
    權時效即應適用上開行政罰法相關規定。而行政罰法第27條
    第1項、第2項分別規定：「行政罰之裁處權，因3年期間之
    經過而消滅」、「前項期間，自違反行政法上義務之行為終
    了時起算。但行為之結果發生在後者，自該結果發生時起算
    」；另第45條第1、2項規定：「本法施行前違反行政法上義
    務之行為應受處罰而未經裁處，於本法施行後裁處者，除第
    15條、第16條、第18條第2項、第20條及第22條規定外，均
    適用之」、「前項行政罰之裁處權時效，自本法施行之日起
    算」；次按「本法施行後，第27第1項所定行政罰之裁處權
    因3年期間而消滅；本法施行前，違反行政法上義務之行為
    應受處罰而未經裁處，於本法施行後裁處者，上開第27條第
    1項所定裁處權時效之計算，應注意依本法第45條第2項規定
    辦理」，行政機關因應行政罰法施行應注意之法制事項第10
    項亦定有明文。是行政罰法施行前違反行政法上義務之行為
    應受處罰而未經裁處者，於該法施行後裁處者，行政罰法第
    45條第2項既有特別規定，即應適用其規定，查行政罰法係
    於94年1月14日經立法院3讀通過，並經總統於同年2月5日公
    布，且該法第46條規定「本法自公布後1年施行」，是行政
    罰法第45條第2項所謂「前項行政罰之裁處權時效，自本法
    施行之日起算」，係指自95年2月5日起始生效，故行政罰法
    施行前違反行政法上義務之行為應受處罰而未經裁處者，於
    該法施行後裁處者，自應自行政罰法95年2月5日施行之日起
    ，計算3年之裁處權時效，並非該法施行後違反行政法上義
    務之行為應受處罰而未經裁處者，可適用行政罰法第27條規
    定之「行政罰之裁處權，因3年期間之經過而消滅。前項期
    間，自違反行政法上義務之行為終了時起算。但行為之結果
    發生在後者，自該結果發生時起算」之情形。是本件依原處
    分機關臺北市政府警察局違反交通管理事件裁決書所載，異
    議人即受處分人違反道路交通管理處罰條例第78條第3款之
    行為時間為93年3月25日，係於行政罰法施行前，原處分機
    關於96年9月13日裁處，尚在行政罰法施行後3年之內，故未
    逾裁處權時效期間，爰敘明在先。
二、次按行為後法律或自治條例有變更者，適用行政機關最初裁
    處時之法律或自治條例，但裁處前之法律或自治條例有利於
    受處罰者，適用最有利於受處罰者之規定，行政罰法第5條
    定有明文。交通裁決機關依道路交通管理處罰條例所為之罰
    鍰、記點之裁定，具有行政罰之性質，自有上開規定之適用
    。本件受處分人甲○○於93年3月25日行人不依規定擅自穿
    越車道之違規行為發生後，94年12月18日修正公布之道路交
    通管理處罰條例第78條規定，業於95年7月1日施行，原第78
    條第3款之規定為：「行人在道路上有左列情形之一者，處
    新臺幣360元罰鍰，或施1至2小時之道路交通安全講習：三
    、不依規定，擅自穿越車道者」，修正後之第78條第3款則
    規定：「行人在道路上有下列情形之一者，處新臺幣300元
    罰鍰：三、不依規定，擅自穿越車道」，而將處罰減輕。本
    件原處分機關係於96年9月13日作成本件裁決處分，斯時修
    正後該條例第78條第3款之處罰規定業已施行，且裁處前之
    修正前法律其罰鍰金額較高，顯非有利於受處罰者即本件受
    處分人，依行政罰法第5條前段規定，即應適用修正後之道
    路交通管理處罰條例第78條第3款規定而為處罰，合先敘明
    。
三、依上所述，行人在道路上有不依規定，擅自穿越車道之違規
    行為經警舉發，經主管機關（依道路交通管理處罰條例第8
    條第1項第2款規定，違反該條例第78條之行為應由警察機關
    裁決處罰）調查後仍認定前揭違規行為屬實者，依違反道路
    交通管理事件統一裁罰基準及處理細則（下稱處理細則）第
    44條第1項及違反道路交通管理事件統一裁罰基準表（下稱
    基準表）之規定，須對該行人處以新臺幣（下同）300元之
    罰鍰。
四、受處分人聲明異議意旨略以：伊並未於舉發通知單及裁決書
    所載之93年3月25日因違規穿越道路而遭警察舉發，對於本
    件罰單並無印象，收到裁決書亦覺奇怪，伊並無違規，為此
    聲明異議請求撤銷原處分等語。
五、經查，受處分人於上開時間違規穿越道路而遭警舉發之事實
    ，業據證人即舉發本件違規之臺北市政府警察局中正第二分
    局泉州街派出所警員向緒知證稱：當天我巡邏行經中華路時
    ，看到受處分人沒有行走斑馬線而違規穿越中華路2段之道
    路，本件違規地點是在中華路2段由火車站往水源快速道路
    方向國興路附近，受處分人是從右邊國興路橫越馬路，要到
    對面中華路2段441巷巷口那裡，受處分人是橫越路口，我當
    時是行駛在中華路2段，往火車站的方向，受處分人是從我
    的左手邊橫越馬路到我的右手邊，我就上前攔停受處分人請
    他出示證件，並且開立舉發通知單，舉發通知單是受處分人
    當場簽名的，不過我現在對於他的長相已經沒有印象，印象
    中他是提出駕照，我是依照駕照上的年籍等填載舉發單之違
    規人資料等語明確（見本院96年12月28日訊問筆錄）。查證
    人向緒知與受處分人並無任何親屬關係，此據證人陳明在卷
    ，其於負有具結義務並可能受偽證罪處罰之情形下，仍於法
    庭而為前揭證言，其證言之憑信性應可獲得擔保；且證人為
    依法執行勤務之警員，其所為舉發之執行職務行為，原則上
    應可推定其為正當，況證人上開證述情節均合於常情而無矛
    盾齟齬，所述內容自得援為不利於受處分人之認定。又將本
    件舉發通知單上「受收通知聯者簽章」一欄「甲○○」之簽
    名與受處分人於本院訊問筆錄末頁之簽名，兩相比對，其簽
    名字跡顯屬相同，受處分人更陳稱：「舉發單上面的簽名是
    我簽的沒有錯」、「簽名的字跡很像」等語（見同上筆錄）
    ，足見受處分人確有遭警方開單舉發並親自簽名收受無訛。
    受處分人辯稱未有違規，亦未曾遭舉發，對罰單無印象云云
    ，顯非可採。本件事證明確，受處分人違規行為堪以認定，
    自應依法裁罰。
六、綜上所述，受處分人確有前揭行人不依規定擅自穿越車道之
    違規行為，從而原處分機關依修正後道路交通管理處罰條例
    第78條第3款（惟贅載「第1項」，應予更正）、處理細則第
    44條第1項暨基準表之規定，裁處受處分人罰鍰300元，核無
    違誤；本件受處分人之異議為無理由，自應裁定將其異議駁
    回。
據上論斷，應依道路交通案件處理辦法第19條，裁定如主文。
中    華    民    國    97    年    4     月    3     日
                  交通法庭法  官  林庚棟
以上正本證明與原本無異。
如不服本裁定應於送達後5日內向本院提出抗告狀。
                          書記官  殷玉芬
中    華    民    國    97    年    4     月    7     日


司法院資訊處製作；財團法人民間司法改革基金會備份。
